臺灣屏東地方法院民事判決
110年度原訴字第18號
原      告  陳若妤  


被      告  尤丙妹  
            包丹娟  

            尤英男  

上列當事人間請求損害賠償事件，本院於民國110年2月11日言詞
辯論終結，判決如下：    
    主      文
一、被告尤丙妹應給付原告新臺幣25,000元、被告包丹娟應給付
    原告新臺幣10,000元，及均自民國110年8月16日起至清償日
    止，按週年利率5％計算之利息。
二、原告其餘之訴駁回。
三、訴訟費用由被告尤丙妹負擔30分之1、被告包丹娟負擔100分
    之1，其餘由原告負擔。
四、本判決原告勝訴部分得假執行。
五、原告其餘假執行之聲請駁回。 
    事實及理由
一、本件被告經合法通知，均未於言詞辯論期日到場，核無民事
    訴訟法第386 條所列各款情事，爰依原告之聲請，准由其一
    造辯論而為判決。
二、原告主張：被告尤丙妹與被告尤英男係母子關係，被告包丹
    娟係被告尤英男弟弟尤英雄的女朋友，被告尤英男與伊前係
    同居男女朋友關係。被告尤丙妹於民國109年3月29日13時30
    分許，在屏東縣○○鄉○○路000號住處，因懷疑伊竊取其放置
    於櫃子中新臺幣（下同）3,000元及黃金，竟基於詆毀伊名
    譽之故意，在親友均能共聞之情形下，對伊辱罵：「幹你娘
    」、「機八」、「小偷」等語，並向隔壁鄰居高玉蘭表示伊
    是「小偷」、「偷我的三千元」等語，更於四林村之老人活
    動中心大聲嚷嚷稱「我那媳婦很會偷我的錢、偷我三千元、
    偷我黃金」等語。又被告包英娟亦基於詆毀伊名譽之故意，
    向第三人曹芮稜(即尤丙妹之女)稱伊「手腳不乾淨」等語。
    另被告尤英男於109年4月13日21時許，以通訊軟體LINE傳送
    「昨天發生的竊盜事件（即4月12日在被告尤丙妹住處），
    我們已經報警，現場已採到可疑人員的指紋……為洗刷你的嫌
    疑可以自行提供手指紋或自首……」(下稱系爭訊息)等文字予
    伊，被告上開辱罵、汙衊伊之言論，造成伊名譽受損，且被
    告尤英男既已在正式場合與鄰里間介紹伊是太太，雖二人未
    依法辦理結婚登記，然依原住民習俗，已具有配偶身分，是
    被告尤英男上開所為亦侵害其基於配偶權之身分法益。為此
    ，依民法第184條第1項前段、第195條第1項、第3項規定提
    起本件訴訟，請求被告賠償伊所受非財產上損害等語。並聲
    明：㈠被告尤丙妹應給付原告25萬元、被告包丹娟應給付原
    告10萬元、被告尤英男應給付原告45萬元，及均自起訴狀繕
    本送達翌日起至清償日止，按週年利率5%計算之利息。㈡原
    告願供擔保，請准宣告假執行。
三、被告均未於言詞辯論期日到場，亦未提出書狀作任何聲明或
    陳述。
四、本院得心證之理由：
 ㈠ 關於被告尤丙妹、包丹娟部分：
　1.按因故意或過失，不法侵害他人之權利者，負損害賠償責任
    ；不法侵害他人之身體、健康、名譽、自由、信用、隱私、
    貞操，或不法侵害其他人格法益而情節重大者，被害人雖非
    財產上之損害，亦得請求賠償相當之金額，民法第184條第1
    項前段、及第195條第1項前段分別定有明文。又民法上名譽
    權之侵害非即與刑法之誹謗罪相同，名譽有無受損害，應以
    社會上對個人評價是否貶損作為判斷之依據，苟其行為足以
    使他人在社會上之評價受到貶損，不論其為故意或過失，均
    可構成侵權行為，其行為不以廣佈於社會為必要，僅使第三
    人知悉其事，亦足當之（最高法院99年度台上字第2038號判
    決意旨參照）。而慰藉金之賠償須以人格權遭遇侵害，使精
    神上受有痛苦為必要，其核給之標準固與財產上損害之計算
    不同，然非不可斟酌雙方身分資力與加害程度，及其他各種
    情形核定相當之數額（最高法院51年度台上字第223號判決
    意旨參照）；又法院於酌定慰撫金數額時，應斟酌加害人與
    被害人雙方之身分、資力與加害程度，及其他各種情形核定
    之（最高法院51年台上字第223號判決意旨參照）。
　2.原告主張被告尤丙妹、包丹娟侵害其名譽權之上開事實，業
    據其提出妨害名譽告訴，經臺灣屏東地方檢察署以逾告訴期
    間而為不起訴處分，有該署110年度調偵字第246號（下稱系
    爭刑事案件）不起訴書處分書附卷為證(見本院卷第25、26
    頁)，並經本院依職權調取上開偵查卷宗查核屬實，且被告
    尤丙妹於警詢時亦坦承因伊櫃子內之現金3,000元不見，伊
    一時氣憤在12位親友面前以「幹你娘」、「小偷」等語辱罵
    原告(見系爭刑事案件之警卷第3頁)。被告尤丙妹、包丹娟
    就原告之主張，已於相當時期受合法之通知，而未於言詞辯
    論期日到場，亦未提出準備書狀為爭執，依民事訴訟法第28
    0條第3項前段準用同條第1項前段規定，視同自認，是原告
    此部分之主張堪信為真實。被告尤丙妹、包丹娟上開所為，
    已貶損原告之名譽及社會評價，係屬侵害原告之名譽權，且
    足使原告受有精神上相當之痛苦，依上開規定，被告尤丙妹
    、包丹娟自應負侵權行為損害賠償責任。本院衡諸被告尤丙
    妹、包丹娟侵權行為之手段、方式、所造成之傷害及其程度
    ，復參酌兩造之學歷、工作、經濟情況，原告於本院審理時
    自陳為大學畢業，目前待業，名下無任何財產；被告尤丙妹
    則於警詢時自陳為國小肄業，從事農業，經濟狀況貧寒；被
    告包丹娟則於警詢時自陳為大學畢業，現為家管，經濟狀況
    小康等情（見本院卷第198頁、系爭刑事案件之警卷第2、7
    頁），並有稅務電子閘門財產所得資料在卷可參，本院認原
    告向被告尤丙妹、包丹娟請求精神慰撫金應各以2萬5,000元
    、1萬元為妥適，超過部分之請求，即無可採。
 ㈡ 關於被告尤英男部分：
　1.按言論自由為人民之基本權利，有實現個人自我、促進民主
    發展、呈現多元意見、維護人性尊嚴等多重功能，保障言論
    自由乃促進多元社會正常發展，實現民主社會應有價值，不
    可或缺之手段。至於名譽權旨在維護個人主體性及人格之完
    整性，為實現人性尊嚴所必要，二者之重要性固難分軒輊，
    在法的實現過程中，應力求其二者保障之平衡。在一對一之
    談話中，應賦予個人較大之對話空間，倘行為人基於確信之
    事實，申論其個人之意見，自不構成侵權行為，以免個人之
    言論受到過度之箝制，動輒得咎，背離民主社會之本質（最
    高法院99年度台上字第1664號判決意旨參照）。次按名譽係
    社會對個人之評價，是侵害名譽之行為固不以廣布於社會為
    必要，然仍須有「傳播」侵害名譽之行為，即須公諸社會，
    傳於第三人者，始足當之。苟行為無涉第三人對個人評價之
    貶損，應不成立對名譽權之侵害（最高法院99年度台上字第
    1664號判決意旨參照）。查本件原告主張被告尤英男以通訊
    軟體LINE傳送系爭訊息予原告，業據提出與其所述相符之Li
    ne對話紀錄譯文（見系爭刑事案件偵字卷第18頁）為證，而
    被告尤英男就原告之主張，已於相當時期受合法之通知，而
    未於言詞辯論期日到場，亦未提出準備書狀為爭執，依民事
    訴訟法第280條第3項前段準用同條第1項前段規定，視同自
    認，堪認原告此部分之主張為真實。惟系爭訊息屬僅雙方一
    對一之通訊，並無使特定第三人知悉之可能，原告復未證明
    被告尤英男有傳播於他人之行為或意圖，故尚難認被告尤英
    男有傳播於外而使原告社會評價受有貶損之情。系爭訊息僅
    係以一對一非公開方式為之，尚不足以影響原告之社會評價
    或人性尊嚴。從而，原告請求被告尤英男應賠償其25萬元，
    為無理由，應予駁回。
  2.本件原告固主張被告尤英男上開所為亦侵害其基於配偶權之
    身分法益，應賠償其20萬元云云，惟原告既自承其與被告尤
    英男未依民法辦理結婚登記等語(見本院卷21頁)，且就其主
    張之原住民習俗(即經正式介紹是配偶之人，即具有配偶權)
    復未舉證以實其說，自難認被告尤英男有侵害其配偶權之情
    事，原告此部分之主張亦不可採。
五、綜上所述，本件原告依侵權行為法律關係，請求被告尤丙妹
    應給付原告25萬元、被告包丹娟應給付原告10萬元、被告尤
    英男應給付原告45萬元，及均自起訴狀繕本送達翌日(起訴
    狀繕本均於110 年8 月5日對尤丙妹、包丹娟寄存送達，經1
    0日生效，見本院卷第113至117、203頁）起至清償日止，按
    週年利率5%計算之利息，於如主文第1 項所示範圍內，為有
    理由，應予准許。逾此範圍，非有理由，應予駁回。本判決
    原告勝訴部分，所命被告給付之金額未逾50萬元，應依民事
    訴訟法第389 條第1 項第5 款規定，依職權宣告假執行。至
    原告敗訴部分，其假執行之聲請已失所附麗，應駁回之。
六、據上論結，本件原告之訴為一部有理由，一部無理由，依民
    事訴訟法第79條、第85條第1項但書、第389 條第1 項第5 
    款，判決如主文。
中　　華　　民　　國　　111 　年　　2 　　月　　25　　日
                  民事第二庭    法　官　俞亦軒
正本係照原本作成。
如對判決上訴，須於判決送達後20日內向本院提出上訴狀，其未
表明上訴理由者，應於提出上訴後20日內向本院補提理由書狀（
均須按他造當事人之人數附繕本）。
如委任律師提起上訴者，應一併繳納上訴審裁判費。 
中　　華　　民　　國　　111 　年　　2 　　月　　25　　日
                                書記官　應慧芳